【裁判字號】    89,重訴,75
【裁判日期】    900530
【裁判案由】    侵權行為損害賠償
【裁判全文】
臺灣高等法院民事判決  八十九年度重訴字第七五號
      原      告  丙○○
      原      告  甲○○
      被      告  乙○○
右當事人間因侵權行為損害賠償事件，經刑事庭裁定移送前來，本院判決如左︰
    主      文
被告應給付原告丙○○新臺幣參佰柒拾柒萬元，及自民國八十六年九月六日起至清償
日止按週年利率百分之五計算之利息。
被告應將附表二所示之本票參紙返還原告。
訴訟費用由被告負擔。
本判決第一項於原告丙○○以新臺幣壹佰貳拾伍萬柒仟元為被告供擔保後，得假執行
。但被告如於假執行程序實施前，以新臺幣參佰柒拾柒萬元為原告丙○○預供擔保後
，得免為假執行。
    事      實
甲、原告方面：
  一、聲明：
    (一)被告應給付原告丙○○新臺幣（下同）三百七十七萬元，及自民國（下同）八
      十六年九月六日起至清償日止按年息百分之五計算之利息。
    (二)被告應返還原告甲○○、丙○○於八十六年九月廿二日所共同簽發到期日為八
      十六年十月廿二日之三張本票，即票號○五七三九五號面額一百萬元本票、票
      號○五七三九六號面額五十萬元本票，及票號○五七三九七號面額五十萬元本
      票。
    (三)訴訟費用由被告負擔。
    (四)願供擔保聲請宣告假執行。
  二、陳述：
    (一)被告意圖為自己不法之所有，利用原告丙○○財務困難之際，以辦理銀行高額
      貸款為餌，向丙○○訛稱須支付公關費用，致使丙○○不疑有詐，陷於錯誤，
      自八十六年八月四日起至八十六年九月五日止，共計交付六百二十萬元與被告
      ，本件丙○○就其中三百七十七萬元部分請求被告賠償。
    (二)被告詐得上開款項後存入其在台北市第二信用合作社中山分社（下稱二信中山
      分社，其後改為華泰商業銀行中山分行）乙存第五○六六─三號帳戶內。嗣因
      被告並未辦理貸款且行蹤不明，迨八十六年九月二十二日原告二人至被告之「
      凌玄精舍」內，詢問被告貸款結果，被告竟誣指原告丙○○為竊賊，並以脅迫
      方法逼令原告二人書寫悔過書及簽立金額分別為五十萬元之本票二張與一百萬
      元本票一張，合計二百萬元之賠償費，使原告二人行無義務之事。
    (三)被告觸犯詐欺罪及強制罪，經鈞院判處有期徒刑十月及四月，應執行有期徒刑
      一年確定在案，原告爰依民法第一百八十四條第一項規定，請求被告負損害賠
      償責任。
    (四)被告雖辯稱：其在八十六年九月五日存入台北市第二信用合作社中山分社上開
      帳戶內之一百零二萬元，係訴外人張忠義返還之借款云云。惟刑事庭判決業已
      認定被告提出之還款記錄及借款憑證不足採信，且認定八十六年九月五日被告
      所存入台北市第二信用合作社中山分社帳戶內之一百零二萬元，係原告分別於
      同年九月四日及五日交付被告之九十萬元及二十萬元。被告又未能證明訴外人
      張忠義當日提領之一百萬元即存入被告台北市第二信用合作社行中山分社（其
      後改為華泰商業銀行中山分行）帳戶內，故被告此部分執辯，不足採信。
    (五)又台北區中小企業銀行南蘆洲分行第0000000000號原告丙○○帳戶
      中，於八十六年八月十三日之金額雖為負二十一萬六千零四元；另泛亞銀行蘆
      洲分行第000000000000號原告甲○○帳戶內於八十六年八月十三
      日亦尚有存款五十四萬零六百四十一元，故原告並無被告所稱資金艱困，無法
      自店裏提出現金五萬元之情。
    (六)被告脅迫原告簽發系爭本票雖係觸犯刑法第三百零四條強制罪，惟其同時侵害
      原告之財產權益，即被告以不法行為故意侵害原告之權利，則依民法第一百八
      十四條第一項及第二百十三條第一項規定，原告請求被告返還系爭本票，係損
      害賠償之範圍，且符合刑事訴訟法第四百八十七條規定。
  三、證據：提出：
    (一)本院八十八年度上訴字第二一七八號刑事判決；
    (二)系爭本票三紙；
    (三)最高法院二十九年附字第一六○號判例意旨；
    (四)泛亞銀行甲○○帳戶000000－000000帳號存摺一件；
    (五)匯款申請書；
    (六)台北區中小企業銀行南蘆洲分行丙○○帳戶00000－00000000帳
      號存摺；
    (七)台北市第二信用合作社中山分社行被告帳戶五○六六－三帳號明細表；
    (八)刑事筆錄三份等為證；
    並聲請向(1)財政部財稅資料中心函調被告八十六年度綜合所得稅核定書、(2)財金
    資訊股份有限公司函調被告在各銀行所開設之存款帳戶帳號、(3)世華商業銀行三
    重分行函調被告乙存第00000000000帳號帳卡、(4)陽信商業銀行中興
    分行函調訴外人林新化乙存第000000000000帳號，以及(5)華泰商業
    銀行中山分行函調被告支票存款（甲存）第0000000000000帳號之
    帳卡。
乙、被告方面：
  一、聲明：
    (一)原告之訴駁回。
    (二)訴訟費用由原告連帶負擔。
    (三)如受不利之判決，願供擔保請准免為假執行。
  二、陳述：
    (一)依證人陳美淑之證述，可知：被告經營之中華美研蘆洲分公司並未專設公司帳
      戶，且所有公司營業收入均存入被告個人銀行帳戶內，而被告交付陳美淑所存
      入之金額亦符合中華美研蘆洲分公司每日正常之營收金額。被告交付大筆款項
      與陳美淑時，已明確指出係原告丙○○返還與被告之借款，非原告主張之公關
      費用。若原告所述因當時陷於經濟困難，非將房屋向銀行辦理超額貸款不可，
      焉有可能再進行昂貴之美容護膚療程，可見原告主張辦理超額貸款及交付公關
      費云云，與事實不符，不足採信。
    (二)刑事判決雖認定原告曾交付二百九十五萬元與被告，並以此認定被告有詐欺犯
      行，惟查八十六年九月五日被告存入臺北市第二信用合作社中山分社（其後改
      為華泰商業銀行中山分行）帳戶之一百零二萬元，係訴外人張忠義返還與被告
      之借款，此有張忠義之玉山銀行存摺影本可證，且被告已就刑事部分聲請再審
      。
    (三)查台北區中小企業銀行丙○○帳戶於八十六年八月十三日提領三十一萬元之後
      ，其帳戶已積欠二十一萬六千零四元，且其甲存帳戶當日亦僅剩下一萬六千四
      百九十三元，此有臺北國際商業銀行南蘆洲分行北商銀南蘆字第一○八號函及
      所附丙○○上開帳戶往來記錄可證。可見，原告當時資金週轉困難，自無可能
      將提領之三十萬元交付與被告，遑論自店裏提出五萬元現金與被告。
    (四)於八十六年九月二十二日深夜原告私自以鎖鑰開啟進入被告家中行竊被發現，
      為求被告之原諒才簽下悔過書及系爭本票，被告並無任何不法侵害原告之情形
      。縱認被告觸犯刑法第三百零四條強制罪，所侵害之法益亦係原告之自由權而
      非財產權，原告請求返還系爭本票，非回復原告自由權被侵害前之原狀，亦非
      彌補原告自由權受侵害之損失，故不應准許。更何況，系爭本票已扣押於刑事
      案件中，將來發還應係發還與原告，原告請求此部分無權利保護之必要，被告
      並未占有系爭本票，則原告請求返還系爭本票，顯屬當事人不適格。
    三、證據：提出：
    (一)訴外人張忠義書據證明書；
    (二)聲請再審狀一件等為證；
    並聲請傳訊證人張忠義。
丙、本院依職權調閱臺灣板橋地方法院檢察署八十六年度聲字第一九二七號、八十六
    年度他字第一０五一號、八十六年度偵字第二二八八三號、八十七年度偵字第九
    四八四號，臺灣板橋地方法院八十七年度自字第二六、七六、八一號，本院八十
    八年度上訴字第二一七八號等被告妨害自由等案件之刑事卷宗（下簡稱被告刑案
    卷），並訊問證人陳美淑。
    理      由
一、原告起訴主張：被告意圖為自己不法之所有，利用原告丙○○財務困難之際，以
    辦理銀行高額貸款為餌，向丙○○訛稱須支付公關費用，致原告丙○○陷於錯誤
    ，自八十六年八月四日起至八十六年九月五日止，共計交付六百二十萬元與被告
    。詎被告詐得上開款項後並未辦理貸款，迨八十六年九月二十二日原告二人至被
    告之「凌玄精舍」內詢問被告貸款結果，被告竟誣指原告丙○○為竊賊，並以脅
    迫方法逼令原告二人書寫悔過書及簽立如附表二所示之本票三紙，使原告二人行
    無義務之事。被告所為詐欺罪及強制罪之犯行，經法院判處有罪確定在案。爰依
    民法第一百八十四條第一項規定，請求被告賠償給付原告丙○○三百七十七萬元
    及法定遲延利息，暨返還系爭本票等情。
    被告則以：伊未以辦理房屋融資向原告詐取公關費，亦未以脅迫方法迫使原告簽
    立系爭本票。縱刑事判決認定原告交付二百九十五萬元與伊，並認定伊有詐欺犯
    行，惟其中八十六年九月五日伊存入臺北市第二信用合作社中山分社（其後改為
    華泰商業銀行中山分行）帳戶之一百零二萬元，乃訴外人張忠義返還與伊之借款
    。另刑事判決認定伊違反刑法第三百零四條強制罪，係侵害原告之自由權而非財
    產權，故原告請求返還系爭本票與渠等，自有未合；況系爭本票已扣押於刑事案
    件中，將來應發還與原告，原告此部分無權利保護之必要，被告現並未占有系爭
    本票，原告請求返還，屬當事人不適格等語，資為抗辯。
二、本件原告丙○○主張被告向伊詐稱：被告與銀行之關係良好，伊所有之門牌臺北
    蘆洲市○○路八五號房地可辦理超額貸款八千五百萬元至九千五百萬元，惟須支
    付公關費用九百萬元等語，使伊陷於錯誤因而自八十六年八月四日起至九月五日
    止，共計交付六百二十萬元現金予被告等事實，業據被告否認在卷。本件原告丙
    ○○並未提出直接證據，惟斟酌社會現實情況，犯罪人為詐騙行為時，避人耳目
    惟恐不及，自無簽收字據，更無邀集眾人或向他人訴說實況之可能，被害人自難
    提出直接證據予以證明，此時法院自應參酌一切間接證據及其他情況證據予以綜
    合判斷，形成心證。經查：
  (一)原告丙○○所有之上開房屋所有權狀二張及土地所有權狀一張正本，係由原告丙
    ○○於八十六年七月間交付被告，以供估價之用，業據原告丙○○於刑案中陳述
    明確（第二二八八三號偵查卷第七三頁）。而上開所有權狀之正本，其後在被告
    經營之中華美研股份有限公司（下簡稱中華美研）位於臺北縣蘆洲市○○街三二
    巷十一弄二七號十樓辦公室內經警於八十六年十月七日搜索查獲，上開所有權狀
    之影本亦於被告位於臺北縣蘆洲市○○○路○段三五六巷一五六號住處扣得，此
    有搜索扣押證明筆錄在偵查卷內可憑（聲字偵查卷第三七、二八頁，第二二八八
    三號偵查卷第四五至四七頁），並經證人即警員吳宗年、蔡武郎於刑案中證述明
    確（第二二八八三號偵查卷第一六二頁、刑案二審卷第一三九頁反面）；輔以證
    人即被告經營之中華美研股份有限公司會計陳美淑於本審中到庭證陳：「我是從
    美容師那裡聽到好像有房子貸款的事情，但沒仔細講房子貸款金額情形等細節」
    、「我有聽到乙○○說丙○○缺錢，想用房子，因為乙○○和銀行有往來比較，
    利息可以比較低」等語（本院卷第一七五、一七六頁）。若被告未向原告丙○○
    聲稱可辦理超額貸款一事，原告丙○○焉有將表彰不動產所有權之重要文件正本
    交付被告，被告亦無予以影印並留存家中之理？會計陳美淑亦不會有聽聞原告房
    子貸款之情事，而被告迄今猶未能說明原告丙○○之房地所有權狀在其持有之理
    由。再參諸證人即原告甲○○之姐呂碧香於刑案中證稱：「她（指原告丙○○）
    表示有一位陳大姐要幫他房子做超貸，要做公關費」、「她在電話裡告訴我說這
    筆錢確實是要給陳大姐做公關費的」（刑案一審卷(一)第二三０頁），證人即原告
    丙○○之兄蔡達川證述：「在八十六年七月底丙○○打電話到我家來告訴我，她
    認識一位陳大姐要幫她辦貸款」（第二二八八三號偵查卷第一二四頁），另一證
    人即原告之朋友趙惠玲亦結證：「問：八十六年八月丙○○向你調現二百萬元，
    有無跟你說為何要借錢用？答：當時她跟說房子可以超貸的事，借錢是對方要做
    公關費用費用」等情（刑案一審卷(一)第二二七頁反面）；而被告交付予原告之名
    片，其上確係印載：「中華美研股份有限公司：：：陳大姐：：：臺北縣蘆洲重
    劃區○○街三二巷十一弄二三號一樓」等字（刑案二審卷第九一頁），其上即係
    被告之地址、經營之公司，亦堪認被告向原告自稱「陳大姐」，核與原告丙○○
    告知呂碧香、蔡達川之人相同，顯見被告確有向原告丙○○聲稱可辦理超額貸款
    一事，否則原告丙○○向親友借款時不會提及此事，故原告丙○○主張被告向其
    詐稱房地可超額貸款之情，應堪採信。
  (二)再原告丙○○因被告之詐騙，向親友借款籌措資金用供給付被告之超貸公關費用
    ，詳如下述：
    １原告丙○○於八十六年八月初向呂碧香借貸款項，表明用供給付房屋超貸之公
    關費用予陳大姐，嗣呂碧香於同年八月十六日匯寄十四萬元入原告甲○○泛亞銀
    行帳戶，於八月十九日匯寄二十萬元、九月四日匯寄二十萬元入原告丙○○臺北
    區中小企銀帳戶，即共計五十四萬元之情，業據證人呂碧香證述在卷（第二二八
    八三號偵查卷第一二四頁、刑案一審卷第二三０頁），並有匯款單、原告二人之
    帳戶資料影本在卷可參（第二二八八三號偵查卷第七八至九０頁、第九三至九五
    頁）。
    ２另原告丙○○於八十六年八月中旬向蔡達州借款，陳述用供給付房屋超貸之公
      關費用，蔡達川分別於八月十三日匯寄二十七萬四千五百元，於八月十五日匯
      寄二十萬元，於八月二十五日匯寄十萬元入原告甲○○泛亞銀行帳戶，即共計
      五十七萬四千五百元一節，亦據證人蔡達川證陳明確（第二二八八三號偵查卷
      第一二四頁、刑案一審卷第二二九頁），並有匯款單、原告甲○○帳戶資料影
      本在卷可參（第二二八八三號偵查卷第七八至八二頁、第九六至九八頁）。
    ３又原告於八十六年八月中旬向友人趙惠玲借貸款項，亦表明供作房屋超貸之公
      關費用，趙惠玲其後於同年九月一日匯寄一百九十二萬四千元予原告丙○○臺
      北區中小企銀帳戶，業據證人趙惠玲證述明確（刑案一審卷第二二七頁反面）
      ，有原告丙○○之臺北區中小企銀之帳戶資料影本在卷可憑（第二二八八三號
      偵查卷第八五頁）。
    ４再原告亦向友人陳羿霏借款，用供給付房屋超貸之公關費用，陳羿霏於八十六
      年八月六日匯寄一百萬元，於八月十九日匯寄五十萬元入原告丙○○臺北區中
      小企銀帳戶，即共計一百五十萬元，業經證人陳羿霏結證在卷（刑案一審卷(二)
      第三七頁反面），並有陳羿霏之匯款單二紙、原告丙○○之臺北區中小企銀之
      帳戶資料附卷足考（第二二八八三號偵查卷第九一、九二、八九、九０頁）。
    ５依上，原告丙○○向親友呂碧香、蔡達州、趙惠玲、陳羿霏等人借款時，即已
      表明借款用供給付予被告之超貸公關費用，總計有四百五十三萬八千五百元。
  (三)再查原告甲○○之銀行帳戶款項向由原告丙○○處理，亦據原告甲○○陳明在卷
    。觀之原告丙○○之臺北區中小企銀及原告甲○○之泛亞銀行帳戶資料（第二二
    八八三號偵查卷第七八至九０頁），原告丙○○於八十六年八月四日結餘負二十
    六萬一千八百八十一元，九月五日結餘負十二萬二千零三十一元，原告甲○○於
    八十六年八月四日結餘四十二萬八千一百零六元，九月四日結餘二萬三千七百八
    十一元，二人之帳戶其間雖均存入款項，惟隨即提領支出，至八十六年九月五日
    止原告二人之存款所剩無幾。
  (四)本件被告雖否認曾收受原告丙○○交付之現金，惟本院參酌證人陳美淑結證：「
    印象中，乙○○提到丙○○欠她錢還的，我確定八十六年九月一日的壹佰萬元是
    第一次，後面隔沒多久又有一次，我確定金額是五十萬元以上，不記得詳細金額
    是多少」、「我記得有一次丙○○交給我用牛皮紙袋包的，她說這是錢，但乙○
    ○不在，請我轉交給乙○○，她沒有說是什麼錢，也沒有說是多少錢，我也沒有
    ，當日乙○○回來我就轉交給她，當日並沒有叫我拿去存在銀行」等情（本院卷
    第一七五、一七六頁）；輔以被告於刑案之警訊、偵審中從未提及原告丙○○曾
    向其借款之情，再經本院詢問被告訴訟代理人有關原告丙○○向被告借款之記錄
    及資料，被告訴訟代理人自陳並無相關資料可提供等語（本院九十年五月二十三
    日言詞辯論筆錄），可見：原告丙○○與被告間確有金錢交付之情事，雖被告向
    會計陳美淑說原告丙○○因向其借款而還錢，惟被告始終未能說明及舉證證明原
    告丙○○向被告借款之情，堪認原告丙○○交付金錢予被告，並非基於還款，而
    係供作超額貸款之公關費用甚明。
  (五)被告雖以：其銀行帳戶內之存款數額，與原告丙○○自訴交付之日期、數額均不
    相符合，故原告丙○○所述交付現金與伊，不足採信云云置辯。本件依上開證人
    多位之證述內容，已堪認定原告丙○○向親友借款四百五十三萬八千五百元，其
    後並提領用供給付被告之公關費用，證人陳美淑之證詞更足證實原告丙○○有交
    付現金予被告之情事。考量社會生活現實，被告就原告丙○○交付之現金，或存
    入銀行帳戶，或留供生活所需使用，不一而足，故被告銀行帳戶中是否有原告丙
    ○○主張之日期有其給付之全部金額，並非唯一考量之處，僅可併供參酌。審之
    被告華泰銀行中山分行第五○六六－三號帳戶中，與原告丙○○所述日期相近、
    有相同或相符數額（詳如附表一所示）之金錢匯入，金額即已達三百四十五萬元
    之多，尤認原告丙○○主張交付現金三百七十七萬元之情，信而有徵。
  (六)被告另辯陳：原告丙○○倒會，財務狀況困難，不可能交付鉅額金錢與被告等語
    。惟原告丙○○係向上述親友籌措資金，已如前述，至於原告丙○○擔任會首之
    互助會發生停標，而有財務困難情事，係八十六年九月二十五日以後發生，並非
    原告丙○○陳述給付現金與被告之同年八月四日至九月五日間發生；甚且，原告
    丙○○於九月五日前自其與甲○○之上述帳戶中提領鉅款，顯非供解決互助會之
    財務問題，否則原告丙○○在九月二十五日即不會爆發停會、並遭互助會會員要
    求迅速解決之事，是原告丙○○所述自銀行帳戶內提領鉅額交付與被告供作超貸
    之公關費用一節，更堪採信。故被告所辯，顯非可採。
三、依上說明，原告丙○○主張因被告之詐欺行為，致其陷於錯誤交付現金三百七十
    七萬元，可堪採信。且本院八十八年度上訴字第二一七八號刑事判決亦認定被告
    有前開詐欺犯行確定，雖該判決僅認定原告丙○○陷於錯誤交付現金二百九十五
    萬元與被告之情，惟按刑事訴訟法第五百零四條所謂應以刑事判決所認定之事實
    為據者，係指附帶民事訴訟之判決而言，如附帶民事訴訟經移送於民事庭後，即
    為獨立民事訴訟，本判決自不受刑事判決認定事實之拘束，最高法院四十八年台
    上字第七一三號判例明揭此旨，本判決綜觀一切證據，自得獨立認定被告詐欺所
    得金額。從而，原告丙○○依民法第一百八十四條第一項之規定，訴請被告返還
    三百七十七萬元，及自最後一次給付現金之翌日即八十六年九月六日起算之法定
    遲延利息，合於民法第二百十三條第二項之規定，應予准許。
四、本件原告另指陳：渠等二人於八十六年九月廿二日晚上十時許至被告位於臺北縣
    蘆洲市○○○路○段三五六巷一五六號住處，欲詢問房屋貸款之結果，竟遭被告
    指丙○○為竊賊，並以脅迫方法令渠等書立如附表二所示之本票三紙一節，業據
    原告於刑案中指訴綦詳，經警搜索查獲該本票三紙，亦有搜索扣押證明筆錄及本
    票附於偵查卷內可稽（二二八八三號偵查卷第三七、四四頁）。被告雖辯稱：係
    因其住處遭原告丙○○竊盜數十次，係原告二人自願書立本票作為賠償，伊並無
    強迫原告二人簽發之情事；且系爭本票已遭扣押，未在其持有之中，原告自不得
    請求伊返還云云。經查：
  (一)被告始終無法說明住處遭竊之時間、其前失竊財物之明細，且亦自承從未報案，
    況證人即警員蔡武郎證陳：「佛堂（按指被告住處）均裝有鐵窗，人是不可能爬
    進去」等語明確（刑案二審卷第一四０頁反面），則被告所述：前曾遭原告丙○
    ○入內竊盜財物多次之情，顯有疑問，況縱如被告所辯原告丙○○有竊盜財物之
    犯行，原告二人亦無簽發本票之義務，故被告令原告二人共同簽發系爭本票三紙
    ，係使原告行無義務之事，至為灼然。且被告上開行為，亦經本院刑事庭以被告
    以脅迫使人行無義務之事，判處有期徒刑肆月確定在案，亦有刑事判決可憑（本
    院卷第五至十頁）。是被告以脅迫之不法行為侵害原告二人之意思自由，使原告
    二人簽發系爭本票因而須負發票人之給付票款責任，應係故意以背於善良風俗之
    方法加損害於原告，核與民法第一百八十四條第一項後段要件相合，構成侵權行
    為。
  (二)另查原告二人於八十六年九月二十二日晚上共同簽發附表二所示本票三紙後即交
    付被告，因被告當時相當生氣，因此由被告之友人林祺景暫時替被告保管，其後
    系爭本票經警於八十六年十月七日在第三人林祺景位於臺北縣蘆洲市○○街三二
    巷十一弄二七號十樓住處查獲後扣押在卷（正本黏貼於第二二八八三號偵查卷第
    四四頁）等情，業經本院依職權調閱刑事卷宗查驗明確，並經林祺景陳述明確（
    第二二八八三號偵查卷第十八頁），堪認：原告為系爭本票之共同發票人，於簽
    發後交付被告，嗣第三人林祺景基於為被告占有之意思而持有，僅係被告之占有
    輔助人，原告二人雖遭脅迫而為發票之意思表示，惟於渠等未依法撤銷該意思表
    示前，被告仍為系爭三紙本票之執票人；其後，雖因公權力行使扣押強制處分權
    ，亦僅暫時保管系爭本票，依刑事訴訟法第三百十七條前段之規定，系爭本票既
    未經諭知沒收，則檢察官應即發還予權利人即被告，故被告現時雖未占有系爭三
    紙本票，惟其得隨時依刑事訴訟程序向檢察官聲請發還，自無其所述不能給付之
    問題。故被告所辯，尚非可採。
  (三)本件被告因犯強制罪而取得系爭三紙本票，仍為系爭三紙本票之權利人，得向檢
    察官聲請發還，並無不能給付之情事。從而，原告二人基於侵權行為之規定，訴
    請被告返還系爭三紙本票，洵屬正當，應予准許。
五、綜上所述，原告丙○○訴請被告返還三百七十七萬元，及自最後一次交付金錢之
    時間翌日即八十六年九月六日起自清償日止按週年利率百分之五計算之利息，原
    告二人另訴請被告返還系爭三紙本票，合於民法第一百八十四條第一項、第二百
    十三條第二項之規定，為有理由，應予准許。又兩造均陳明願供擔保，分別聲請
    宣告假執行及免為假執行，如主文第一項所示原告丙○○勝訴部分，核無不合，
    爰分別酌定相當擔保金額准許之。如主文第二項所示部分，不宜宣告假執行，爰
    不予宣告准免假執行，併此敘明。
六、本件事證已臻明確，則原告聲請調閱被告之綜合所得稅報稅資料、其他銀行之帳
    戶資料，對於認定事實與結論並無實益。另被告聲請訊問證人張忠義，以資證明
    被告華泰銀行中山分行帳戶中九月五日之存入金額壹佰零貳萬元，係張忠義返還
    被告之借款事實，惟張忠義返還借款為何分現金存入及轉帳方式分開為之？頗質
    疑問。況被告於該銀行帳戶之款項，僅併供參酌，而本件事實已憑其他證據認定
    詳如上述，自無傳訊證人張忠義之必要。
七、據上論結：本件原告之訴為有理由，依民事訴訟法第七十八條、第三百九十條第
    二項、第三百九十二條，判決如主文。
中      華      民      國    九十      年      五      月    三十      日
                                    民事第四庭
                                        審判長法  官  楊  豐  卿
                                              法  官  張      蘭
                                              法  官  林  金  吾
右正本係照原本作成。
如不服本判決，應於收受送達後二十日內向本院提出上訴書狀，其未表明上訴理由者
，應於提出上訴後二十日內向本院補提理由書狀（均須按他造當事人之人數附繕本）
上訴時應提出委任律師或具有律師資格之人之委任狀；委任有律師資格者，另應附具
律師及格證書及釋明委任人與受任人有民事訴訟法第四百六十六條之一第一項但書或
第二項（詳附註）所定關係之釋明文書影本。
中      華      民      國    九十      年      五      月    三十      日
                                              書記官  張  淑  芳
附註：
民事訴訟法第四百六十六條之一（第一項、第二項）：
對於第二審判決上訴，上訴人應委任律師為訴訟代理人。但上訴人或其法定代理人具
有律師資格者，不在此限。
上訴人之配偶、三親等內之血親、二親等內之姻親，或上訴人為法人、中央或地方機
關時，其所屬專任人員具有律師資格並經法院認為適當者，亦得為第三審訴訟代理人
。
~F○
附表一
編號  日  期     原告交付被告     被告華泰銀行中山分行帳戶之金額
                 之金額（新臺幣）
一    八月四日   十萬元           八月五日由陳美淑存入十萬元
二    八月十四日 三十五萬元       由陳美淑以通匯方式存入三十五萬元
三    八月三十日 五十萬元         現金存入五十萬元
四    九月一日   一百萬元         由陳美淑以通匯方式存入一百萬元
五    九月三日   五十萬元         由陳美淑以通匯方式存入五十萬元
六    九月四日   九十萬元         於九月五日現金存入八十萬元
七    九月五日   二十萬元         現金存入二十萬元
                                  共計三百四十五萬元
附表二─本票三紙
編號  票    號      發票人      面    額    發  票  日    到  期  日
                               （新臺幣）
0    000000  丙○○      壹佰萬元    八十六年      八十六年
                    甲○○                  九月廿二日    十月廿二日
0    000000    ”        伍拾萬元        ”            ”
0    000000    ”        伍拾萬元        ”            ”


司法院資訊處製作；財團法人民間司法改革基金會備份。
